臺灣高等法院臺中分院刑事判決　　　　96年度上易字第1319號
上　訴　人　臺灣臺中地方法院檢察署檢察官
被　　　告　乙○○
上列上訴人因被告詐欺案件，不服臺灣臺中地方法院96年度易字
第975號，中華民國96年6月12日第一審判決（起訴案號：臺灣臺
中地方法院檢察署96年度偵字第656號），提起上訴，本院判決
如下：
    主  文
原判決撤銷。
乙○○犯詐欺取財罪，處有期徒刑壹年貳月，減為有期徒刑柒月
；又犯詐欺取財罪，處有期徒刑拾月，減為有期徒刑伍月；又犯
詐欺取財罪，處有期徒刑拾月，減為有期徒刑伍月。應執行有期
徒刑壹年。
    事  實
一、乙○○係臺北市○○○路○段108號14樓「富邦人壽保險股
    份有限公司」派駐在中科通訊處之業務員，從事招攬保險及
    代收保險費之業務。乙○○因積欠地下錢莊龐大債務，無力
    清償，竟基於詐欺取財之犯意，意圖為自己不法之所有，自
    民國（下同）95年8月間起至10月間止，假借向保戶藍文蕙
    招攬保險機會，先後遊說藍文蕙投保「富邦吉祥變額萬能終
    身壽險Ａ型」保費新臺幣（下同）八十萬元、「富邦吉祥變
    額萬能終身壽險Ａ型」保費四十萬元、「富邦分紅壽險」保
    費五十萬元後，即指示藍文蕙將保費匯入其向臺北富邦商業
    銀行北臺中分行所申請開立帳號000000000000號帳戶內，致
    使藍文蕙誤信為真，陷於錯誤，依照指示，分別：(一)於95年
    8月24日、95年9月20日將「富邦吉祥變額萬能終身壽險Ａ型
    」保費五十萬元、三十萬元，(二)於95年10月12日將「富邦吉
    祥變額萬能終身壽險Ａ型」保費四十萬元，(三)於95年10月31
    日將「富邦分紅壽險」保費四十七萬元，匯入乙○○向臺北
    富邦商業銀行北臺中分行所申請開立之前開帳戶內，乙○○
    因而詐得合計一百六十七萬元之款項。嗣因藍文蕙於95年11
    月22日向富邦人壽保險股份有限公司查詢前開保險之保單狀
    況時，因查無投保紀錄，始知受騙，富邦人壽保險股份有限
    公司事後業經承受乙○○向藍文蕙招攬之前開保險。
二、案經富邦人壽保險股份有限公司訴由臺灣臺中地方法院檢察
    署檢察官偵查起訴。
    理  由
一、訊據被告乙○○對於假借招攬保險之機會，先後向保戶藍文
    蕙詐騙上開保費合計一百六十七萬元得手之事實，業已坦認
    不諱，核與告訴人富邦人壽保險股份有限公司代理人丙○○
    於偵查及本院審理中之指訴情節相符，並有被告之員工資料
    一份、富邦人壽保險股份有限公司業務專員承攬契約書一份
    、被告發送予被害人藍文蕙之電子郵件二份、被告向臺北富
    邦商業銀行北臺中分行申請開立帳戶之存摺明細一份、被告
    書立之悔過書、聲明書、還款協議各一份在卷可稽，被告之
    自白，應堪採信，其犯行堪予認定。
二、核被告所為，係犯刑法第339條第1項之詐欺取財罪。被告前
    後三次利用向被害人藍文蕙招攬「富邦吉祥變額萬能終身壽
    險Ａ型」保費八十萬元、「富邦吉祥變額萬能終身壽險Ａ型
    」保費四十萬元、「富邦分紅壽險」五十萬元等三種不同保
    單為由，而先後詐騙保費八十萬元、四十萬元、四十七萬元
    合計一百六十七萬元，前後歷時二個月，其犯意個別，應予
    分論併罰。原審雖予被告論科，惟查被告迄未將所詐得之保
    費返還公司，且為獲得從輕判決，竟偽造其於96年5月29日
    從國泰世華銀行匯款九十萬四千五百元予富邦人壽保險公司
    之匯款單一紙提出於原審（原審卷第30頁），致原審誤信為
    真，以其已清償款項，態度良好，而予從輕量刑，其欺矇法
    院於先，在本院審理中，推說上開匯款單係甲○○（即莊義
    棠）所交付，待本院傳喚甲○○到庭作證否認其事，被告始
    承認為其所偽造（本院卷第42、43、52、53頁），足見犯後
    不知悔改，檢察官以其行為惡劣，犯後態度不佳，原審量刑
    顯然過輕，上訴指摘原判決不當，請求從重量刑，為可採取
    ；又被告行為後，中華民國九十六年罪犯減刑條例業於96年
    7月16日施行，本件犯罪時間均在96年4月24日以前，其所犯
    刑法第339條第1項之詐欺取財罪，若所處有期徒刑在一年六
    月以上，依中華民國九十六年罪犯減刑條例第3條第1項第15
    款所定即不得減刑，否則應減其刑期二分之一，原審未及適
    用該減刑條例，亦有未合，原判決既有前揭可議，即應由本
    院將之撤銷改判，爰審酌被告所詐得金額非少，且犯後仍不
    能將保費清還，態度不佳等一切情狀，分別量處如主文第二
    項所示之刑，又被告所犯詐欺三罪，犯罪時間在96年4月24
    日以前，所處有期徒刑均在一年六月以下，悉合於減刑條件
    ，應依中華民國九十六年罪犯減刑條例第2條第1項第3款之
    規定，均減其宣告刑二分之一，並定其應執行之刑。至被告
    偽造匯款單部分，則另行函送檢察官偵辦，併此明。
三、據上論斷，應依刑事訴訟法第369條第1項前段、第364條、
    、第299條第1項前段，刑法第339條第1項、第51條第5款，
    刑法施行法第1條之1，中華民國九十六年罪犯減刑條例第2
    條第1項第3款、第7條，判決如主文。
本案經檢察官丁○○到庭執行職務。
中　　華　　民　　國　　96　　年　　10　　月　　30　　日
            刑事第四庭  審判長法  官  洪  耀  宗
                              法  官  劉  登  俊
                              法  官  陳  欣  安
上列正本證明與原本無異。
不得上訴。
                              書記官  阮  正  枝
中　　華　　民　　國　　96　　年　　10　　月　　30　　日
附錄：
刑法第339條第1項
意圖為自己或第三人不法之所有，以詐術使人將本人或第三人之
物交付者，處五年以下有期徒刑、拘役或科或併科一千元以下罰
金。
